臺灣桃園地方法院刑事判決　　　　　　　　　　　　　九十二年度易字第四八號
　　公　訴　人　臺灣桃園地方法院檢察署檢察官
　　被　　　告　丙○○
右列被告因妨害名譽案件，經臺灣台北地方法院檢察署檢察官提起公訴（九十年度偵
字第六四九八號），並經台灣台北地方法院於九十二年二月六日以九十二年度易字第
一九九號刑事判決移
    主    文
丙○○散布文字，指摘足以毀損他人名譽之事，處拘役伍拾日，如易科罰金，以佰
元折算壹日。
    事    實
一、丙○○係「臺基建設股份有限公司」之副總經理，與其秘書乙○○間因有公司帳
    款糾紛問題，為逼使乙○○出面解決債務問題，竟意圖散布於眾，於民國九十年
    一月卅一日起，至乙○○位於臺北市北投區○○○路二七八號八樓住處大樓內及
    附近巷道內等不特定人得共見共聞之處所，接續張貼內有「喪盡天良、衣冠禽獸
    ，乙○○‧‧‧虧空公款近一千萬‧‧‧聯絡電話：0000000000」、
    「禽獸不如、狼心狗肺，乙○○你的良心在哪裡？虧空公款！詐欺！背信！‧‧
    ‧讓父母蒙羞，朋友唾棄！‧‧‧‧，聯絡電話：0000000000」等文
    字內容的海報，而以散布文字之方式，指摘足以毀損乙○○名譽之事。嗣於同年
    二月二日，乙○○將上揭海報拍照存證，檢具向警提出告訴，始悉上情。
二、案經乙○○訴由臺北市政府警察局松山分局報告台灣台北地方法院檢察署檢察官
    偵查起訴。
    理    由
一、訊據被告矢口否認有何妨害名譽犯行，辯稱：並未張貼海報公然侮辱告訴人云云
    ，惟查：
  (一)右揭犯罪事實關於如何至告訴人住處大樓及附近巷道，張貼內有「喪盡天良，衣
    冠禽獸，乙○○‧‧‧‧‧狼心狗肺‧‧‧‧，聯絡電話0000000000
    」等語之海報，業據被告於警訊中供稱：「（你有無至乙○○住家附近張貼相片
    ，指稱其虧空公款乙事【經你確認】？）經我當場確認，是我張貼的沒錯，目的
    是要請她出面處理。」（見偵查卷第七頁背面）等語，而按當事人於案發之初之
    供述，較少權衡利害得失或受他人之干預，較之事後翻異之詞為可信，即所謂「
    案重初供」，故除非可證明其更異之詞與事實相符或其初供係虛偽者外，自不得
    任意捨棄初供於不採（最高法院八十三年度臺上字第三四三號判決、八十二年度
    臺上字第五三一一號判決、八十年度臺上字第五一○號判決資參照），且被告於
    本院訊問時表示，警員製作筆錄時未對伊施以強暴、脅迫之不當訊問，警員製作
    筆錄時並有依法錄音等語（見本院九十二年七月十日審判筆錄第三頁），足徵被
    告於警訊時供述之任意性，是被告前開警訊中供述應堪採信，是被告其後於偵訊
    、及本院訊問、審理時翻異前詞，顯屬事後卸責之詞，不足採信。
  (二)被告與告訴人乙○○間確存有債務糾紛，且告訴人乙○○係經被告要求始出面解
    決債務問題等情，其後被告並對告訴人提出告訴，並經不起訴處分等情，為被告
    及告訴人乙○○供承無訛在卷，並有雙方所書立之協議書、借據、本票等，及台
    灣台北地方法院檢察署九十年度偵字第五一○四號被告乙○○侵占等案卷面臺北
    市政府警察局松山分局九十年二月廿日北市警松刑華字第九○六○四四八○○號
    移送書、被告丙○○、告訴人乙○○筆錄影本等附卷可稽，可知被告係以張貼海
    報附以偏激言語之方式，逼使告訴人乙○○出面解決其間之帳款債務問題。
  (三)而上開海報上之電話0000000000號，係被告之前公司的司機甲○○之
    行動電話門號，依照證人甲○○迭於偵查及本院審理時具結證稱，上揭海報係被
    告所張貼，非其所張貼，且被告未經其同意即將其電話留載在上揭海報上，要逼
    告訴人乙○○出來解決侵佔公款的事情（見偵查卷第六八頁背面、第八十頁背面
    、本院九十二年五月二十三日審理筆錄），證人甲○○之前擔任被告之司機，為
    被告駕駛汽車，並自被告處領得薪資，可見證人與被告關係非淺，並證人所述告
    訴人與被告公司有財務糾紛，所以被告張貼海報要被告出來解決侵佔公款之情節
    ，均核與前開所述相符，自無憑空捏造，故意誣指被告之虞，故證人甲○○之證
    詞堪予採信。
  (四)此外，並有貶損、詆毀乙○○名譽字眼海報之照片五紙附卷可稽。綜上所述，被
    告前開辯稱，委無足採，本件事證已臻明確，被告犯行堪以認定。
二、核被告丙○○所為，係犯刑法第三百十條第二項之誹謗罪。按公然侮辱乃指對被
    害人抽象的予以謾罵，使人難堪之行為，而誹謗除有散佈於眾之意圖外，尚須指
    摘或傳述足以毀損他人名譽之具體事實為必要。公訴人認被告係犯刑法第三百零
    九條第一項之公然侮辱罪，惟本件被告業已具體指摘告訴人任職秘書一職，虧空
    公款近一千萬元，是公訴人指被告應論以公然侮辱罪，容有未洽，惟起訴之犯罪
    事實同一，爰依法變更應適用之法條。爰審酌被告並無前科之品行，有台灣高等
    法院被告全國前案紀錄表一紙在卷可稽，犯罪動機肇因與告訴人間財務糾紛所起
    ，進而散布足以毀損他人名譽之海報，對告訴人之名譽及社會評價所生危害程度
    及犯罪後仍飾詞卸責並無悔意等一切情狀，量處如主文所示之刑，並諭知易科罰
    金之折算標準。
三、沒收：
  (一)如事實欄所載之海報（見偵查卷第十七至十八頁），雖係被告持以犯罪之物，惟
    被告既否認上開海報為其所有之物，且上開海報亦未扣案，並無積極證據足資認
    定該等告示為被告所有，爰不予宣告沒收，併此敘明。
據上論斷，應依刑事訴訟法第二百九十九條第一項前段、第三百條，刑法第三百十條
第二項、第四十一條第一項前段，罰金罰鍰提高標準條例第一條前段、第二條，判決
如主文。
本案經檢察官廖先志到庭執行職務。
中      華      民      國    九十三    年      一      月      七      日
                                臺灣桃園地方法院刑事第十二庭
                                    審判長法  官  游紅桃
                                          法  官  王美玲
                                          法  官  黃永定
右正本證明與原本無異。
如不服本判決，應於判決送達後十日內，向本院提出上訴狀。
                                          書記官  施春祝
中      華      民      國    九十三    年      一      月      七      日
附論罪科刑依據之法條：
刑法第三百十條
意圖散布於眾，而指摘或傳述足以毀損他人名譽之事者，為誹謗罪，處一年以下有期
徒刑、拘役或五百元以下罰金。
散布文字、圖畫犯前項之罪者，處二年以下有期徒刑、拘役或一千元以下罰金。
對於所誹謗之事，能證明其為真實者，不罰。但涉於私德而與公共利益無關者，不在
此限。
